【裁判字號】    90,易,1590
【裁判日期】    900723
【裁判案由】    違反能源管理法
【裁判全文】
臺灣高雄地方法院刑事判決                          九十年度易字第一五九號
    公  訴  人  臺灣高雄地方法院檢察署檢察官
    被      告  呂富美
右列被告因違反能源管理法案件，經檢察官提起公訴（九十年度偵字第一四七號）
，本院判決如左：
    主  文
呂富美共同未經許可而經營中央主管機關指定之能源產品之銷售業務，處拘役參拾日
，如易科罰金，以佰元折算壹日。扣案之加油器漏斗壹個、汽油肆佰玖拾公升，均
沒收。
    事  實
一、呂富美、吳明輝二人係夫妻關係，明知未經主管機關許可，不得經營中央主管機
    關指定為能源產品汽油之銷售業務，竟意圖營利，在未經主管機關許可下，自民
    國八十九年七月間起，在高雄市○○區○○路十一號處經營地下加油站，由呂富
    美在現場負責為計程車司機非法從事添加松香水、甲苯等溶劑成分之汽油之銷售
    業務，旋於八十九年七月二十七日下午三時四十分許，呂富美正為司機乙○○之
    計程車注入五公升之汽油而為銷售行為之際，為警當場查獲，並扣得吳明輝所有
    之加油器漏斗一個、汽油四百九十公升，交吳明輝立據保管（吳明輝部分另案審
    理中）。
二、案經臺灣高雄地方法院檢察署檢察官自動檢舉偵查起訴。
    理  由
一、訊據被告呂富美否認有為何違反能源管理法之行為，辯稱：伊沒有銷售，伊那天
    是去林辛扶那邊，不知道他在賣油，他說要上廁所，叫我幫他扶桶子云云。惟查
    ：右揭經營地下加油站之事實，業據共犯吳明輝於警訊時供稱：「我今年六月份
    （指八十九年）被警方查獲一次後就未再經營，直至昨天七月二十六日又繼續經
    營地下油行販售自己製造綜合汽油精。」（見八十九年七月二十七日警訊筆錄）
    ，另證人乙○○即加油之計程車司機亦於警訊時及本院審理時分別證稱：「我於
    八十九年七月二十七日十四時五十分駕駛Ｐ五－六四九號黃色計程車至高市○○
    區○○路十一號前由甲○○○（經當場指認）為我加汽油。」「共加五公升，每
    公升多少元我還沒問，等加滿了才算多少元，加到五公升時就被查獲了。」（見
    八十九年七月二十七日警訊筆錄）「（問在八十九年七月二十七日有無開到華榮
    路加油？）有，是誰幫我加，我忘記了。有一個人拿一個塑膠桶倒下去，我就想
    說去試用看看，他也沒有說是什麼油，我沒有說要加什麼油，也沒有說加多少，
    一般都是把油箱加滿。我還沒付錢，警察就來了。」（見本院九十年七月十一日
    審判筆錄）是可知共犯吳明輝有於該地經營地下加油站，而被告呂富美則係於該
    地為客人為加油之銷售行為，故被告所辯，顯係避重就輕之詞，不足採信，此外
    ，復有查扣之加油器漏斗一個、汽油四百九十公升可證，而查扣之油品，經送驗
    結果符合能源管理法第一章第二條第一項所稱「石油及其產品」，有經濟部取締
    違法經營油品會報執行小組高雄執行分組八十九年九月六日高處（八九）高執字
    第八九０九０一二八號函所檢附之中國石油股份有限公司煉製研究所燃料檢測實
    驗室八十九年八月九日ＦＵ00000000號檢驗報告可資為證，是本件事證
    明確，被告犯行洵堪認定。
二、按汽油係經行政院所屬經濟部公告指定之能源，核被告所為，係犯能源管理法第
    二十條之一，未經許可而經營中央主管機關指定之能源產品之銷售業務罪。被告
    呂富美與吳明輝間，顯具有犯意聯絡及行為分擔，皆係共同正犯。爰審酌被告共
    同經營地下加油站，業使主管機關對於能源安全管理無法確實掌控，並易釀成事
    故造成他人安全上之危害，及其犯後態度，並所查扣汽油之數量僅四百九十公升
    ，足見其經營之規模尚非龐大等一切情狀，量處如主文所示之刑，又被告於犯罪
    後，刑法第四十一條於九十年一月四日修正，並於同月十日公布施行，有關易科
    罰金之部分，範圍擴大為最重本刑五年以下有期徒刑之罪，惟與被告所犯之罪比
    較後並未有影響，依刑法第二條第一項前段之規定，應適用裁判時之刑法第四十
    一條第一項規定，並諭知易科罰金之折算標準。再扣案之加油器漏斗一個、汽油
    四百九十公升，為共犯吳明輝所有，且係供其犯罪所用之物，爰分別依刑法第三
    十八條第一項第二款規定、能源管理法第二十條之一，宣告沒收。
據上論斷，應依刑事訴訟法第二百九十九條第一項前段，能源管理法第二十條之一，
刑法第十一條前段、第二十八條、第四十一條第一項、第二條第一項前段、第三十八
條第一項第二款，罰金罰鍰提高標準條例第二條，判決如主文。
中      華      民      國      九十      年      七      月    二十三  日
                                  臺灣高雄地方法院刑事第四庭
                                      法  官  楊  國  祥
右正本證明與原本無異。
如不服本判決，應於判決送達後十日內，向本院提出上訴狀。
                                      書記官  陳  怡  真
中    華    民    國    九十      年       七      月     二十三       日
附錄論罪科刑法條：
能源管理法第二十條之一
未經許可而經營中央主管機關指定之能源產品之輸入、輸出、生產、銷售業務者，處
一年以下有期徒刑、拘役或科或併科新台幣三十萬元以下罰金，並得沒收其輸入、輸
出、生產、銷售之產品。


司法院資訊處製作；財團法人民間司法改革基金會備份。
